臺灣臺中地方法院刑事判決　　　　　　　　　　　　　九十一年度訴字第九六七號
　　公　訴　人　臺灣臺中地方法院檢察署檢察官
　　被　　　告　丁○○
　　選任辯護人　華嘉遠
　　被　　　告　乙○○
　　指定辯護人　本院公設辯護人　庚○○
右列被告等因偽造有價證券等案件，經檢察官提起公訴（九十年度偵字第三八三七號
、九十一年度偵字第二六七七號），本院判決如左：
    主  文
丁○○教唆意圖供行使之用，而偽造有價證券，處有期徒刑年陸月。扣案之票號三
六一０三三號、發票人戊○○、面額五十萬元、發票日八十八年八月十三日、到期日
八十八年九月一日之本票壹張、偽造「戊○○」名義之借據上「立據人」欄內偽造「
戊○○」名義之署押壹枚、按捺指印貳枚、偽造「戊○○」名義之和解書上「立據人
」欄內偽造「戊○○」名義之署押壹枚、按捺指印貳枚，均沒收。
乙○○意圖供行使之用，而偽造有價證券，處有期徒刑年貳月。扣案之票號三六一
０三三號、發票人戊○○、面額五十萬元、發票日八十八年八月十三日、到期日八十
八年九月一日之本票壹張、偽造「戊○○」名義之借據上「立據人」欄內偽造「戊○○」名義之署押壹枚、按捺指印貳枚，及偽造「戊○○」名義之和解書上「立據人」
欄內偽造「戊○○」名義之署押壹枚、按捺指印貳枚，均沒收。
    事  實
一、丁○○基於以貸放款項獲取重利為業之犯意，自民國八十八年六月三十日起至八
    十八年十月四日止，利用其所有之0000000000號行動電話作為聯絡方
    式，以乘乙○○、丙○○亟需現金週轉之急迫情況，貸放款項與乙○○、丙○○
    ，藉以獲取每新臺幣（下同）十萬元，每十天為一期，每期利息八千元之高額利
    息，其經營方式為：乙○○、丙○○於借款時，先行簽發與借款金額同面額之個
    人本票一張及第三人簽發之支票一張，供為清償債務之擔保使用，並書立借據及
    和解書各一份，表明交付貸借款項之旨後，再由丁○○將第一期之利息先行扣除
    後，依照乙○○、丙○○指定之帳戶匯入貸借款項，待支票屆期兌現丁○○即將
    前開本票、借據、和解書歸還之方式，經營地下錢莊之業務，藉以獲取與原本顯
    不相當高達週年利息百分之二百九十二之重利，資以維生；俟有乙○○因投資
    股票失利，以致財務狀況不佳，陷於週轉不靈，亟需資金因應，乃先後於八十八
    年六月三十日、八十八年八月十四日、八十八年八月十九日、八十八年八月二十
    七日、八十八年八月三十一日，在臺中市○○街中菲行咖啡廳及臺中市○○路陽
    羨泡沫紅茶店等地，分別向丁○○借款一百萬元、三十萬元、二十萬元、四十萬
    三千三百三十三元、六十萬元，預扣利息後，實際取得七十萬元、十三萬八千元
    、九萬二千元、十八萬四千元、二十七萬元之款項；丙○○因經濟狀況不佳，
    無力支應債務，亟需資金週轉，乃於八十八年八月十七日、八十八年九月一日、
    八十八年九月六日，在臺中市○○路挪威森林咖啡廳，先後向丁○○借款十萬元
    、十萬元、二十萬元，預扣利息後，實際取得十萬元（該次利息未預先扣除而係
    加計在日後清償之數額內）、十八萬四千元、十六萬八千元之款項；乙○○另
    徵得己○繡之同意，借用己○繡之名義，於八十八年九月三日，向丁○○借款四
    十萬元，實際取得三十三萬六千元之款項，丁○○即藉此獲取高額之利息。嗣於
    八十八年十二月十五日，經臺中市警察局第二分局接獲檢舉，向臺灣臺中地方法
    院檢察署聲請搜索票，前往臺中縣烏日鄉○○路二０六之一號二樓丁○○之住處
    進行搜索結果，當場扣得丁○○所有之己○繡名義之借據一份、和解書一份、本
    票一張、林美玲名義之支票一張、甲○○名義之和解書一份、本票一張、國民身
    分證正本一份、己○玉名義之支票二張、本票五張、借據四份、和解書四份、記
    載乙○○借款之便條紙一張。
二、乙○○另於八十八年八月十三日欲以個人名義再度向丁○○借款五十萬元應急，
    惟因乙○○前向丁○○貸借之款項尚未還清，且丁○○業已持有乙○○個人名義
    簽發之本票不在少數，丁○○為保自己之債權日後得以受償，明知乙○○之前夫
    戊○○未在場，亦未經確認同意借款之意思表示，即教唆乙○○逕以其前夫戊○○之名義出面借款，乙○○因需款孔急，亟需現金週轉，認為丁○○之建議可行
    ，竟意圖為供行使之用，未經其前夫戊○○之同意或授權，擅自偽造「戊○○」
    之名義，簽發票號三六一０三三號、發票人戊○○、面額五十萬元、發票日八十
    八年八月十三日、到期日八十八年九月一日之本票一張，並偽造「戊○○」之名
    義，按捺指印一枚，以完成發票行為，同時擅自偽造「戊○○」之名義，書立借
    據一份，並於立據人欄偽造「戊○○」名義之署押一枚、按捺指印二枚，復偽造
    「戊○○」之名義，書立和解書一份，亦於立據人欄偽造「戊○○」名義之署押
    一枚、按捺指印二枚後，將前開偽造「戊○○」名義之本票一張、借據一份、和
    解書一份，交付丁○○以行使，供為個人債務之擔保使用，足以生損害於戊○○
    及票據流通之正確性。嗣於八十八年十二月十五日，經臺中市警察局第二分局接
    獲檢舉，向臺灣臺中地方法院檢察署聲請搜索票，前往臺中縣烏日鄉○○路二０
    六之一號二樓丁○○之住處進行搜索結果，當場扣得偽造「戊○○」名義之前開
    本票一張、偽造「戊○○」名義之前開借據、和解書各一份。
三、案經臺中市警察局第二分局報告臺灣臺中地方法院檢察署檢察官偵查起訴。
    理  由
一、訊據被告丁○○矢口否認有何常業重利、教唆偽造有價證券、教唆行使偽造私文
    書之犯行，辯稱：伊係為幫助被告乙○○、丙○○才會借錢給他們應急，且僅收
    取以月息八角計算之利息，亦即每萬元每月利息二百四十元，而被告乙○○借款
    亦尚未清償，而己○繡部分亦係被告乙○○所借，己○繡並未向伊借款，甲○○
    係伊之朋友，亦未向伊借款，伊本身有其他正當工作，並非恃放貸收息維生云云
    ；被告乙○○對於未經前夫戊○○之同意或授權，擅自以戊○○名義，簽發前開
    本票一張，並書立前開借據一份、和解書一份等情，固不爭執，惟矢口否認有何
    偽造有價證券、行使偽造私文書之犯行，辯稱：前開本票、借據、和解書，均係
    被告丁○○要求伊以戊○○之名義簽發，伊並無偽造之意思云云。經查：
    （一）被告乙○○於本院審理中供稱：「我有向被告丁○○借錢，十天算利息一
          次，十萬元每十天利息一萬元，利息是事先扣除，當時因為週轉不靈，急
          需用錢，才向被告丁○○借錢，我認識丙○○、己○玉，他們自己有向林
          清池借錢，是透過我介紹的，而己○繡並沒有跟丁○○借款，甲○○我根
          本不認識。」等語，其於警詢中供稱：「以借一十萬元計算，十天為一期
          ，利息是八千元，換算借一十萬元每月利息為二萬四千元，利息都是先扣
          除。我是先以電話聯絡丁○○，約好時間地點洽談，他借款時會要求開立
      借款金額支票兩張，而且同日，一張是用來兌換，一張是用來保證的，還
          有簽立借款金額兩倍之面額本票一張，和兩倍借款金額借據一張，待手續
          完成後，丁○○再以電匯方式，將錢匯到我所指定的帳戶內，而還款就是
          以支票支付，等支票兌現後，丁○○再將本票、借據、另一張保證支票還
          給我。我第一次是在八十八年六月三十日在臺中市○○街一家名叫中菲咖
          啡廳內，向丁○○要求借款一百萬元，當時他要求我簽立每張面額二十萬
          元本票五張，內容為二十萬元借據五張，面額二十萬元支票十張，當時向
          他借一百萬元，利息是三十萬元，我實得是七十萬元，警方所查扣之八十
          八年六月三十日開立、ＷＧ0000000號、面額二十萬元及ＷＧ00
          00000號、面額二十萬元及ＷＧ0000000號、面額二十萬元之
          本票，就是我向丁○○借款一百萬元時所簽立的，該款項我已交還給他，
          但這三張本票丁○○並沒有還給我。編號二（八十八年八月十四日開立、
          ＣＨＮ0000000號、面額三十萬元）之本票，實際是借款一十五萬
          元，十日利息是一萬二千元，我實拿一十三萬元八千元，編號五（八十八
          年八月二十七日開立、ＣＨＮ0000000號、面額四十萬三千三百三
          十元之本票）是借款二十萬元，利息是一萬六千元，也是十日計，實拿一
          十八萬四千元，編號六（八十八年八月三十一日開立、ＣＨＮ00000
          00號、面額六十萬元之本票）實際借款三十萬元，十日計，利息二萬四
          千元，我實拿二十七萬六千元，編號七（八十八年八月十九日開立、ＣＨ
          Ｎ0000000號、面額二十萬元之本票）實際是借款十萬元，十日計
          ，利息八千元，我實拿九萬二千元，這四次的借款時間就是本票開立的時
          間，地點都是和丁○○約在臺中市○○路的陽羨泡沫紅茶店內。所簽立的
          本票及借據都是丁○○準備好來給我簽的。因我投資股票狀況不佳，而致
          財務週轉不靈，會錢和保險費無法繳納，才向丁○○所經營之地下錢莊借
          錢。」等語（參照九十年度偵字第三八三七號偵查卷第二七頁正面至第二
          八頁反面），其於偵查中供稱：「（問：你與丁○○共借多少？利息多少
          ？）十萬元分十天算一期，十萬元利息有時八千元至一萬五千元，我自八
          十六年或八十五年底開始向他借，次數我忘了，上次他有告過我一次。」
          等語（參照九十年度偵字第三八三七號偵查卷第九六頁反面至第九七頁反
          面），並有被告乙○○簽發之本票七張、借據四份、和解書四份及被告林
          采靜以己○繡名義簽發之本票一張、借據一份、和解書一份扣案為憑。
    （二）又證人丙○○於本院審理中亦證稱：「認識被告丁○○、乙○○，我有向
          被告丁○○借錢，詳細內容引用我在警察局之陳述，利息是預扣，每借十
          萬元，每十天為一期之利息為八千元，實際上我拿到九萬二千元，後來借
          款二十萬元，利息為一萬六千元，我當時是週轉不靈，才向被告丁○○借
          錢，借錢時，我有簽發本票、借據，我所借的這幾筆借款，前面二筆借款
          ，我已還清了，後面這一筆借款，我只還三萬元。」等語，其於警詢中證
          稱：「（提示扣案本票、借據）確實是我向丁○○借錢並開立給予丁○○
          的無誤。本票票號三六一０三六、面額一十一萬六千元，是我於八十八
          年八月十七日二十一時許，在臺中市○區○○路挪威森林咖啡廳內，向林
          清池借款新臺幣一十萬元，並開立之本票、借據及八十八年九月五日到
          期之林吉雄支票（三信銀行）、金額是新臺幣一十一萬六千元給予丁○○
          ，並言明借款一十萬元，二十天付予丁○○利息一萬六千元，該次借款實
          拿一十萬元，於二十天後丁○○再持林吉雄支票領款，本票票號三六一
          ０四六、面額一十萬元，是我於八十八年九月六日十四時許，在臺中市○
          區○○路陽羨泡沫紅茶店內，向丁○○借款新臺幣一十萬元，並開立之
          本票、借據及八十八年九月二十六日到期之戊○○支票（七信銀行）、金
          額是新臺幣一十萬元給予丁○○，並言明借款一十萬元，二十天付予林清
          池利息一萬六千元，該次借款我實拿八萬四千元（丁○○先扣利息一萬六
          千元），於二十天後丁○○再持戊○○支票到銀行領款，本票票號三六
          一０四二、面額二十萬元，是我於八十八年九月一日十三時三十分，在臺
          中市○區○○路三段中友百貨公司地下三樓飲食區內，向丁○○借款新臺
          幣二十萬元，並開立之本票、借據及八十八年九月二十日到期之林美玲
          支票（合作金庫）、金額是新臺幣二十萬元給予丁○○，並言明借款二十
          萬元，二十天（十天為一期）為二期付予丁○○利息三萬二千元，該次借
          款我實拿一十六萬八千元（丁○○先扣利息三萬二千元），於二十天後林
          清池再持林美玲支票到銀行領款。‧‧‧我因急迫需要用錢來付會錢及貨
          款，才向丁○○借如此高利息之金錢。我是以行動電話00000000
          00與丁○○聯絡，稱要向其借錢，並問其利息如何計算，而丁○○向我
          說每十天為一期，借款一十萬元一期利息為八千元，以此類推。我有向林
          清池說我急需用錢來還會錢及貨款，才向他借錢的。」等語（參照九十年
          度偵字第三八三七號偵查卷第二九頁反面至第三一頁正面），其於偵查中
          證稱：「‧‧‧他有時利息是開本票時先扣掉，有時候是後扣，利息美食
          萬元十日八千元，一個月三期，利息先扣時則若借十萬元，我開十萬元的
          本票、支票各一張及借據一張給他，但他實際上只給我七萬六千元的現金
          ，利息是二萬四千元先扣，後扣的為借十萬元時，利息就寫上去並加上本
          金，實拿十萬元，開本票、支票、借據各一張給他。」等語（參照九十年
          度偵字第三八三七號偵查卷第六二頁反面至第六三頁正面），並有證人林
          峰生簽發之本票三張、借據三份、和解書三份扣案為證。
    （三）徵以被告丁○○對於被告乙○○、證人丙○○借款之事，亦不爭執，並有
          扣案之記載被告乙○○借款之便條紙一張為證被告丁○○僅係辯稱：「我
          是將錢借給客人，利息是月息八角，每一萬元每月利息約新臺幣二百四十
          元，利息是事後付的，所以借十萬元，就給十萬元，只借給乙○○、己○
          玉、丙○○三人而已，己○繡、甲○○實際上並沒有借錢給他們，所有的
          借據、本票，都是被告乙○○所寫的，不是她的名字部分，也是乙○○所
          寫的，而我沒有要求乙○○寫她先生的名字。」云云，惟被告丁○○收取
          週年利率高達百分之二百九十二之利息，業經被告乙○○、證人丙○○證
          述屬實，被告丁○○空言否認，要難採信。按刑法上所謂常業犯，係指反
          覆以同種類之行為目的之社會活動之職業性犯罪而言，亦即恃犯罪以維生
          ，縱令兼操其他職業，仍無礙其為常業犯罪，非謂常業犯必須其他正當職
          業始克構成，最高法院八十二年度台上字第二０七一號著有判例。被告丁○○為圖獲取高額利息，反覆多次貸款與被告乙○○、丙○○之行為，業
          已該當於常業重利之構成要件，不論被告丁○○本身是否從事其他職業，
          並無礙於其常業犯之成立，則被告丁○○辯稱無以之為常業之意者，亦屬
          無據，尚難採信。是以，被告丁○○以貸放款項予急迫之人獲取重利為業
          之犯行，應堪認定。
    （四）另證人己○玉於本院審理中證稱：「認識被告丁○○、乙○○，時間是在
          八十八年間，總共借多少錢，我已忘了，沒有收利息，目前我尚欠被告林
          清池九十八萬元，他們有收利息，以前所借款項，都已還清了，利息也不
          是很高，我是向丁○○借一百萬元，已經還了二萬元，他沒有收利息，借
          錢時，我有寫借據給他，總共借了幾次，我也忘了。扣案之五張本票、四
          張借據以及和解書所載之借款部分，我已還清了，這些資料是在借款時所
          寫並交給他，之前都是借款時，就預扣利息，利息的部分，我記不得了，
          本票、借據、和解書都是我簽寫的。」等語，並有證人己○玉簽發之本票
          五張、支票三張、退票理由單二份、借據四份、和解書四份扣案為憑，證
          人己○玉既證稱被告丁○○並未收取利息，自無公訴人所稱之涉犯重利罪
          嫌之餘地；再者，證人甲○○部分，雖有扣案之以甲○○名義簽發之本票
          一張、和解書一份、國民身分證正本一份為證，惟證人甲○○經本院依法
          傳訊並未到庭應訊，而遍觀全卷，證人甲○○亦無於警詢及偵查中到案陳
          述之記載，則證人甲○○部分是否確有公訴人所指遭受收取重利之被害情
          形，尚無從認定，而由現有事證亦不足認定被告丁○○確有向證人甲○○
          收取重利之情事，是以，被告丁○○向證人甲○○收取重利之事實部分，
          亦無從據以認定。從而，被告丁○○就證人己○玉、甲○○部分之辯解，
          顯與現有事證相符，應堪置信。
    （五）次以，被害人戊○○於警詢中指稱：「我沒有向丁○○借錢，也沒有開立
          此張本票及借據。該本票及借據是我前妻林美玲假我之名，向丁○○借錢
          ，並假我之名簽立後押給丁○○的。我與林美玲曾是夫妻，她的筆跡我一
          看就知道。（問：你前妻林美玲有無告知她要去借錢？）沒有。（問：你
          前妻林美玲為何要假你之名向丁○○借錢？）我不知道。」等語（參照九
十年度偵字第三八三七號偵查卷第三二頁反面至第三三頁正面），核與被
          告乙○○於本院審理中供稱：「我是有跟丁○○說我要用我先生的名義借
          錢，當初是因為丁○○說我的票已太多了，換用我先生的名義開票，所以
          我才用我先生的名義來開票。」等語，及其於偵查中供稱：「（問：此本
          票票號三六一０三三上名字是否你簽？）是，上面之指印也是我的。（問
          ：你開此票時有無經戊○○之授權？）他不知道，是我自己開的，是林清
          池叫我開的。（問：你開此票時丁○○有無在場？）有。（問：為何不用
          自己的名字？）丁○○說要用別人的名字來開。‧‧‧（問：你簽戊○○
          的名字當發票人時，丁○○有無問你有無經戊○○授權？）他直接叫我寫
          戊○○名字，他是當場叫我寫他名字。（問：當時有無叫你去問戊○○是
          否同意你用他名字簽名？）他也沒有叫我問。」等語（參照九十年度偵字
          第三八三七號偵查卷第九六頁反面至第九七頁反面）相符，且被告丁○○
          於偵查中亦供稱：「（問：戊○○字跡是你叫被告乙○○寫的？）是，他
          是她先生。（問：那時戊○○有無在場？）沒有在場。‧‧‧（此和解書
          、借據是同時簽的？）是。」等語（參照九十年度偵字第三八三七號偵查
          卷第一０五頁反面至第一０六頁正面），顯見被告乙○○並未徵得證人陳
          宏廷之授權或同意，而擅自偽造證人戊○○名義簽發本票及書立借據、和
          解書之情，應堪認定；又被告丁○○對於被告乙○○未經證人戊○○之同
          意或授權之事實，理當能充分知悉，且被告乙○○於借款之初亦經表明欲
          以個人名義借貸，嗣經被告丁○○以被告乙○○借款次數太多，尚未悉數
          清償，同時以個人名義簽發之本票為數頗多，為求鞏固日後求償之權益，
          乃要求被告乙○○以他人名義借貸，被告乙○○因需款孔急，乃決意以其
          前夫戊○○之名義簽發本票、書立借據、和解書，行使交付被告丁○○供
          為借款之擔保，以達成借款之目的，揆諸上情，被告丁○○並未強迫被告
          乙○○為任何偽造有價證券或行使偽造私文書之行為，被告乙○○僅係基
          於個人之評估後，產生犯罪之決意，而為簽發本票、書立借據、和解書之
          行為，被告乙○○之行為本身，業已充足於偽造有價證券罪及行使偽造私
    文書罪之構成要件行為，且並無任何阻卻違法之事由存在，被告乙○○所
          辯，顯係事後卸責之詞，要難採信，至於被告丁○○對於原無冒用證人陳
          宏廷名義之被告乙○○，提出使用證人戊○○名義借款之提議，致使被告
          乙○○因而產生偽造有價證券、行使偽造私文書之犯罪決意，亦應該當於
          偽造有價證券罪及行使偽造私文書罪之教唆犯之成立，被告丁○○所辯，
          亦係脫罪卸責之詞，亦難採信。本件事證已臻明確，被告丁○○、乙○○
          犯行，洵堪認定。
二、被告丁○○基於以貸放款項獲取重利為業之犯意，乘被告乙○○、證人丙○○急
    迫之際，貸予款項，取得相當於週年利率百分之二百九十二之與原本顯不相當之
    高額利息，資以為業，賴以維生，核其所為，係犯刑法第三百四十五條之常業重
    利罪。又被告乙○○意圖供行使之用，未經證人戊○○之授權或同意，擅自偽造
    「戊○○」之名義，簽發前開本票一張，並偽造「戊○○」之名義，按捺指印一
    枚，以完成發票行為，同時擅自偽造「戊○○」之名義，書立借據一份，並於立
    據人欄偽造「戊○○」名義之署押一枚、按捺指印二枚，復偽造「戊○○」之名
    義，書立和解書一份，亦於立據人欄偽造「戊○○」名義之署押一枚、按捺指印
    二枚後，將前開偽造「戊○○」名義之本票一張、借據一份、和解書一份，交付
    被告丁○○以行使，供為個人債務之擔保使用，足以生損害於證人戊○○及金融
    交易秩序之正確性，核其所為，係犯刑法第二百零一條第一項之偽造有價證券罪
    、第二百十六條、第二百十條之偽造私文書罪。被告乙○○偽造「戊○○」名義
    之署押（含簽名、指印）為偽造有價證券之階段行為，而行使偽造有價證券之低
    度行為復為偽造本票之高度行為所吸收，均不另論處。又被告乙○○偽造「戊○○」名義之署押（含簽名、指印）為偽造借據、和解書等私文書之階段行為，而
    偽造私文書之低度行為，復為行使偽造私文書之高度行為所吸收，均不另論處。
    另被告乙○○為達借款之目的，同時偽造被害人戊○○之「借據」及「和解書」
    二件同類文書，因其法益之享有人各僅一個，應認其侵害之法益各為一個，不能
    以其偽造之件數，計算其法益之數目，被告乙○○於同時同地實施偽造私文書之
    行為，侵害同一之法益，各行為之獨立性極為薄弱，依一般社會健全觀念，在時
    間差距上，難以強行分開，在刑法評價上，以視為數個舉動之接續施行，合為包
    括之一行為予以評價，較為合理，是以，被告乙○○偽造借據、和解書之行為，
    屬於接續犯，而為包括之一罪關係（參照最高法院八十六年度台上字第三二九五
    號判例）。再者，被告乙○○所犯偽造有價證券罪與行使偽造私文書罪二者間，
    有方法、結果之牽連關係，為牽連犯之裁判上一罪，應依刑法第五十五條之規定
    ，從一重之偽造有價證券罪論處。按教唆他人犯罪者，為教唆犯；教唆犯，依其
    所教唆之罪處罰之，刑法第二十九條第一項、第二項分別定有明文。被告丁○○
    教唆原無犯罪意思之被告乙○○，產生偽造有價證券罪及行使偽造有價證券罪之
    犯罪決意，核其所為，係犯刑法第二十九條、第二百零一條第一項之偽造有價證
    券罪之教唆犯、第二百十六條、第二百十條之行使偽造私文書罪之教唆犯。被告
    丁○○教唆被告乙○○偽造「戊○○」名義之署押（含簽名、指印）為教唆偽造
    有價證券之階段行為，而教唆行使偽造有價證券之低度行為復為教唆偽造本票之
    高度行為所吸收，均不另論處。又被告丁○○教唆被告乙○○偽造「戊○○」名
    義之署押（含簽名、指印）為教唆偽造借據、和解書等私文書之階段行為，而教
    唆偽造私文書之低度行為，復為教唆行使偽造私文書之高度行為所吸收，均不另
    論處。被告丁○○所犯教唆偽造有價證券罪與教唆行使偽造私文書罪二者間，有
    方法、結果之牽連關係，為牽連犯之裁判上一罪，應依刑法第五十五條之規定，
    從一重之教唆偽造有價證券罪論處。再者，被告丁○○所犯常業重利罪與教唆偽
    造有價證券罪二者間，有方法、結果之牽連關係，為牽連犯之裁判上一罪，應依
    刑法第五十五條之規定，從一重之教唆偽造有價證券罪論處。爰審酌被告丁○○
    從事放高利貸，營謀生計，對於身陷經濟急迫之人，再收取高額重利，無異雪上
    加霜，惡意剝削，其行已屬可議，而被告丁○○為保個人債權，竟思以教唆被告
    乙○○冒用其前夫名義之方式，偽造本票、借據、和解書，圖以鞏固個人債權之
    求償，致使被告乙○○因而涉犯偽造有價證券及行使偽造私文書之罪刑，更無可
    憫恕，至於被告乙○○為圖解困，竟不知正確判斷，即貿然以冒用其前夫之名義
    ，為偽造有價證券、行使偽造私文書之行為，致生損害於其前夫之名譽、信用，
    破壞票據流通之正確性，其行亦值非議，且被告丁○○、乙○○犯罪後，猶飾詞
    狡辯，未見悔意，犯後態度不佳等一切情狀，分別量處如主文所示之刑。
三、扣案之票號三六一０三三號、發票人戊○○、面額五十萬元、發票日八十八年八
    月十三日、到期日八十八年九月一日之本票一張，係屬被告乙○○偽造之有價證
    券，不問屬於被告丁○○、乙○○與否，爰依刑法第二百零五條之規定，併予諭
    知沒收；又扣案之偽造「戊○○」名義之借據上「立據人」欄內偽造「戊○○」
    名義之署押一枚、按捺指印二枚，及偽造「戊○○」名義之和解書上「立據人」
    欄內偽造「戊○○」名義之署押一枚、按捺指印二枚，係屬被告乙○○偽造之署
    押，不問屬於被告乙○○、丁○○與否，爰依刑法第二百十九條之規定，亦併予
    諭知沒收。至於前開偽造「戊○○」名義之借據、和解書，業經被告乙○○提出
    行使，交付予被告丁○○作為債權之證明與擔保，已非被告乙○○所有，更非被
    告丁○○作為常業重利所用之物，尚難併予諭知沒收；另扣案之己○繡名義之借
    據一份、和解書一份、本票一張、林美玲名義之支票一張、甲○○名義之和解書
    一份、本票一張、國民身分證正本一份、己○玉名義之支票二張、本票五張、借
    據四份、和解書四份、記載乙○○借款之便條紙一張，係屬被告丁○○借款債權
    之證明及擔保，並非專供常業重利所用之物，亦無從諭知沒收，附此敘明。
據上論斷，應依刑事訴訟法第二百九十九條第一項前段，刑法第二十九條、第二百零
一條第一項、第二百十六條、第二百十條、第三百四十五條、第五十五條、第二百零
五條、第二百十九條，罰金罰鍰提高標準條例第一條前段，判決如主文。
中      華      民      國      九十一      年    十一    月    十五    日
                                臺灣臺中地方法院刑事第六庭
                                        法  官  巫淑芳
右正本證明與原本無異。
如不服本判決，應於送達後十日內向本院提出上訴狀 （須附繕本） ，上訴於台灣高等
法院台中分院。
                                        書記官
中      華      民      國      九十一      年    十一    月    十五    日
附錄論罪科刑法條：
中華民國刑法第二百零一條：
意圖供行使之用，而偽造、變造公債票、公司股票或其他有價證券者，處
三年以上十年以下有期徒刑，得併科三千元以下罰金。
行使偽造、變造之公債票、公司股票或其他有價證券，或意圖供行使之用
，而收集或交付於人者，處一年以上七年以下有期徒刑，得併科三千元以
下罰金。
